【裁判字號】    99,交聲,799
【裁判日期】    990226
【裁判案由】    聲明異議
【裁判全文】
臺灣臺中地方法院交通事件裁定         99年度交聲字第799號
原處分機關  交通部公路總局臺中區監理所豐原監理站
異  議  人
即受處分人  甲○○
上列異議人即受處分人因違反道路交通管理處罰條例案件，對於
交通部公路總局臺中區監理所豐原監理站民國九十九年二月五日
所為之處分（豐監稽違字第裁六三－ＨＤ0000000號裁決
書），聲明異議，本院裁定如下：
    主  文
原處分關於吊扣汽車駕駛執照拾貳個月部分撤銷。
前項撤銷部分，甲○○自用小客車駕駛人駕駛汽車，經測試檢定
酒精濃度超過規定標準，處吊扣小型車普通駕駛執照壹年。
    理  由
一、原處分略以：異議人即受處分人（下稱受處分人）甲○○於
    民國九十九年二月一日凌晨零時五十七分許（裁決書誤載為
    十時五十七分），駕駛車牌號碼ＮＣ－八七七二號自用小客
    車，在臺中縣梧棲鎮○○路與大智路口處，因「闖紅燈（直
    行），經當場攔檢，實施酒測，呼氣酒測值達每公升零點四
    九毫克」之交通違規事由，經臺中縣警察局清水分局員警舉
    發後，爰依道路交通管理處罰條例第五十三條第一項及第三
    十五條第一項第一款規定，裁處受處分人罰鍰新臺幣（下同
    ）三萬七千二百元（罰鍰已於九十九年二月五日繳納），吊
    扣汽車駕駛執照十二個月，並施以道安講習等語。
二、本件聲明異議意旨略以：伊因酒後駕駛自用小客車違規，被
    吊扣職業聯結車駕照，為裁罰不當，且有違行政程序法第七
    條，請求撤銷原處分關於吊扣職業聯結車駕照一年部分（本
    案受處分人已繳納罰鍰，且未就罰鍰及施以道路交通安全講
    習部分聲明異議）。
三、按汽車駕駛人飲用酒類後，其吐氣所含酒精濃度超過每公升
    ０點二五毫克以上者，不得駕車；又汽車駕駛人，駕駛汽車
    經測試檢定，其酒精濃度超過規定標準者，處一萬五千元以
    上六萬元以下罰鍰，並當場移置保管其車輛及吊扣其駕駛執
    照一年，道路交通安全規則第一百十四條第二款及道路交通
    管理處罰條例第三十五條第一項第一款分別定有明文；次按
    九十四年十二月十四日修正前道路交通管理處罰條例第六十
    八條原規定：「汽車駕駛人，因違反本條例及道路交通安全
    規則之規定，受吊扣或吊銷駕駛執照處分時，吊扣或吊銷其
    持有各級車類之駕駛執照」，業經修正為：「汽車駕駛人，
    因違反本條例及道路交通安全規則之規定，受吊銷駕駛執照
    處分時，吊銷其持有各級車類之駕駛執照」，並由行政院於
    九十五年二月二十七日以行政院院臺交字第０九五００八二
    八九八號令發布，定自九十五年三月一日施行。考其修正理
    由，乃因舊法將違法或違規駕駛人所持有各級車類之駕駛執
    照一併吊扣或吊銷失之苛酷，影響人民工作及生活甚鉅，故
    為上開修正。是依前開修正後道路交通管理處罰條例第六十
    八條規定，受吊扣駕駛執照處分時，不再吊扣其持有各級車
    類之駕駛執照，僅於受吊銷駕駛執照處分時，始吊銷其持有
    各級車類之駕駛執照，而限縮原條文之適用範圍，是受吊扣
    駕駛執照處分即不在本條規定適用之列甚明。
四、經查：受處分人前開受舉發之酒後駕車違規事實，有臺中縣
    警察局舉發違反道路交通管理事件通知單一份附卷可稽，受
    處分人於聲明異議狀中對此酒後駕車情節亦無異詞，其有道
    路交通管理處罰條例第三十五條第一項第一款之交通違規事
    實堪以認定。惟受處分人所領有者係職業聯結車駕駛執照，
    有卷附汽車駕照基本資料之記載可憑，而依修正後道路交通
    管理處罰條例第六十八條規定，既已將「吊扣」各級車類之
    規定予以刪除，原處分機關自不能逕行處分吊扣受處分人所
    駕車輛以外其他車種之職業聯結車駕駛執照。原處分機關逕
    行吊扣其職業聯結車駕駛執照，已逾越修正後道路交通管理
    處罰條例第六十八條之規範意涵及範圍，非無違誤。又本案
    裁決書處罰主文雖僅記載為吊扣汽車駕駛執照，惟受處分人
    僅領有職業聯結車駕駛執照，原處分機關如無其他註記，其
    所諭知吊扣之對象應為該張職業聯結車駕駛執照，此觀原處
    分機關於移送書事實欄及意見欄之載述益明，附此敘明。至
    受處分人僅持有職業聯結車駕駛執照，而未持有小型車普通
    駕駛執照，乃基於公路機關因汽車駕駛人取得高一級車類之
    駕駛資格者，應換發駕駛執照，並准其駕駛較低級車類之車
    輛，而已領有職業聯結車駕駛執照者，得駕駛小型車之規定
    ，因而實務上僅逐級核給汽車駕駛執照一張，致持有職業聯
    結車駕駛執照者，倘因駕駛普通小型車違規，而須吊扣小型
    車普通駕駛執照時，無小型車普通駕駛執照可供吊扣。此等
    因法令所產生執行技術層面之困難，本應由行政機關因應法
    令之變更，而精進其行政執行成效，斷不得因無駕駛執照可
    供吊扣執行之困難，為求行政上之便利，反棄法令於不顧，
    逕吊扣其持有各級車類之駕駛執照。是此技術層面之問題，
    要難據為原處分合法之理由（臺灣高等法院臺中分院九十七
    年度聲字第六六０號、九十七年度交抗字第四三六號及九十
    七年度交抗字第四二五號裁定同此意旨，可值參照）。
五、綜上所陳，受處分人據以聲明異議非無理由，原處分就此部
    分應予撤銷。又受處分人確有駕駛自用小客車經測試檢定有
    「酒精濃度超過規定標準」之違規情形，仍應吊扣其小型車
    普通駕駛執照一年，另由本院就該撤銷部分改諭知如主文第
    二項所示之處罰。
六、據上論斷，應依道路交通管理處罰條例第八十七條第二項、
    道路交通案件處理辦法第二十條，裁定如主文。
中    華    民    國    99    年    2    月    26    日
                  交通法庭  法  官  高文崇
上正本證明與原本無異。
如不服本裁定，應於送達後五日內，向本院提出抗告狀。（應附
繕本）
                            書記官  林淑慧
中    華    民    國    99    年    2    月    26    日

司法院資訊處製作；財團法人民間司法改革基金會備份。
